臺灣屏東地方法院刑事判決　　　　　　　　　　　　　　九十三年度訴字第二四號
　　公　訴　人　臺灣屏東地方法院檢察署檢察官
　　被　　　告　甲○○
　　指定辯護人　本院公設辯護人　己○○
右列被告因違反毒品危害防制條例案件，經檢察官提起公訴（九十二年度偵緝字第一
八０號、九十二年度偵字第三０二四號），本院判決如左：
    主  文
甲○○無罪。
    理  由
一、公訴意旨略以：被告甲○○基於販賣第一級毒品海洛因及第二級毒品安非他命之
    概括犯意，自民國九十一年五月間某日起，至同年九月二十七日十七時許止，在
    其屏東縣萬丹鄉○○村○○路二五七號住處前，連續多次販賣海洛因及安非他命
    予丙○○，嗣因丙○○供出上情，為警於九十一年九月三十日二十時許，在上開
    處所查獲，並扣得留有安非他命殘渣之中型夾鏈袋十只、小型夾鏈袋五十七只及
    空夾鏈袋一大包，因認被告涉有違反毒品危害防制條例第四條第一項之販賣第一
    級毒品罪嫌及同條第二項之販賣第二級毒品罪嫌云云。
二、公訴人認被告甲○○涉有販賣第一級毒品罪嫌及第二級毒品罪嫌，無非係以證人
    丙○○、證人丁○○、證人戊○○及證人雷武君之證述，且有夾鏈袋扣案，並有
    臺灣屏東地方法院檢察署九十一年度毒偵字第六七三號案件九十二年四月二十四
    日在被告住處所扣得之安非他命二十四包（毛重四七三點六公克）、00000
    00000門號與0000000000門號之通聯紀錄及000000000
    0門號之監聽資料可證為其主要論據。
三、按犯罪事實應依證據認定之，無證據不得推定犯罪事實；又不能證明被告犯罪者
    ，應諭知無罪之判決，刑事訴訟法第一百五十四條第二項、第三百零一條第一項
    分別定有明文。次按事實之認定，應憑證據，如未能發現相當證據，或證據不足
    以證明，自不能以推測或擬制之方法，以為裁判之基礎；又認定犯罪事實所憑之
    證據，雖不以直接證據為限，間接證據亦包括在內，然而無論直接或間接證據，
    其為訴訟上之證明，須於通常一般之人不致有所懷疑，而得確信其為真實之程度
    者，始得據為有罪之認定；再認定不利於被告之事實，須依積極證據，苟積極證
    據不足為不利於被告事實之認定時，即應為有利於被告之認定，更不必有何有利
    之證據，最高法院著有四十年台上字第八六號判例、七十六年台上字第四九八六
    號判例及三十年上字第八一六號判例，可資參照。
四、訊據被告甲○○固坦承與證人丙○○熟識，且在其住所扣得之夾鏈袋為其所有，
    ，惟堅決否認有任何販賣第一級毒品及第二級毒品之犯行，辯稱：伊係與丙○○
    合資共同購買毒品，扣案之安非他命殘渣袋係之前吸毒所留下，以便日後沒錢再
    吸，乾淨的夾鏈袋係伊父親生前做生意所留等語，經查：
  (一)被告甲○○前於八十九年及九十年間因施用毒品案件，經二次送觀察、勒戒後，
    均認無繼續施用毒品之傾向，而分別由臺灣屏東地方法院檢察署檢察官及國防部
    南部地方軍事法院檢察署軍事檢察官於八十九年八月二十五日及九十一年一月四
    日，以八十九年度毒偵字第一二一三號及九十一年度平處（一）字第三號為不起
    訴處分確定等情，有臺灣屏東地方法院檢察署檢察官八十九年度毒偵字第一二一
    三號不起訴處分書、國防部南部地方軍事法院檢察署軍事檢察官九十一年度平處
    （一）字第三號為不起訴處分書及臺灣高等法院被告全國前案紀錄表各一份在卷
    足憑；另證人即被告之母乙○○○於本院審理時結證稱：被告之父親生前係從事
    賣小吃之工作等語（見本院卷第一七八頁）。是被告辯稱其因施用毒品而留下扣
    案之安非他命殘渣袋，大包沒有殘渣的空夾鏈袋是伊父親賣麵裝醬油用的等語，
    即非無據。
  (二)證人丙○○於警詢時證稱：伊約每星期二次向被告購買海洛因及安非他命，每次
    購買海洛因半錢新臺幣（下同）一萬元，安非他命一錢三千五百元，伊約自九十
    一年五月上旬起，開始向樹仔購買海洛因及安非他命，最後一次於九十一年九月
    二十七日十七時至十八時間，先以自己的行動電話0000000000撥打樹
    仔之行動電話0000000000，約定樹仔在其萬丹宅前以一萬元購買半錢
    的海洛因等語（見警卷第十頁正面）；於本院審理時結證稱：九十一年五月到九
    十一年九月二十七日間，那時沒有工作，那時伊被通緝，當時沒有收入，伊與被
    告交易毒品，有時二天一次，有時一星期多交易一次，伊當時沒有工作，請被告
    讓伊用欠的，等伊有工作再還，伊現在還欠被告錢，伊向被告買過海洛因及安非
    他命，大部分都是安非他命，這段期間伊大概隔兩天向被告買一次海洛因，大約
    零點幾公克重，被告賣伊二千元，伊會順便買安非他命，伊向被告買安非他命次
    數更多，一包的大小與海洛因同，但是裡面份量較多，被告賣伊二千元等語（見
    本院卷第七九頁至第八一頁）。證人即丙○○之妻丁○○於本院審理時則結證稱
    ：九十一年丙○○在賣雞肉，月入一、二萬元，伊不知道丙○○施用毒品花用多
    少，伊知道丙○○的毒品好像是跟被告拿的，丙○○買毒品之前，說他要去找被
    告，丙○○沒有說他要買毒品，也沒有向伊借錢，伊知道丙○○在外面欠很多錢
    等語（見本院卷第五一頁及第五二頁）。是證人丙○○對於向被告購買毒品之價
    格，初於警詢時陳稱係海洛因半錢一萬元、安非他命一錢三千五百元，然於本院
    審理時則證稱海洛因及安非他命，被告均賣伊二千元，其此部份之證言已互見矛
    盾；另依其證言可知其花費於購買毒頻之金額甚大，以其自述約每星期二次向被
    告購買海洛因及安非他命，每次購買海洛因一萬元，安非他命三千五百元計算，
    每月約購買高達十萬八千元之毒品，惟其自稱九十一年五月至同年九月二十七日
    間，伊當時沒有工作，請被告讓伊用欠的，等伊有工作再還，且證人丁○○於本
    院審理時亦證稱九十一年丙○○在賣雞肉，月入一、二萬元，是證人丙○○是否
    真有資力向被告購買大量之毒品亦有可疑，再若被告係販賣毒品營利，則焉有讓
    證人丙○○積欠購買毒品之費用長達四月之久，此均與常理有違。
  (三)另證人丙○○於偵查中證稱：伊通常以行動電話找被告，大部份均由伊以手機主
    動聯絡被告，被告打予伊電話較少，九十一年五月上旬開始聯絡被告是打電話，
    伊常用0000000000打予被告，伊也用另外二支手機，號碼伊忘了，聯
    絡被告之電話號碼為0000000000，伊約二、三天就有打過一次給被告
    ，被告打電話予伊也是打伊手機0000000000，渠等聯絡情形是由伊打
    予被告，問被告有無毒品，被告說如果有，就會打予伊等語（見九十一年度偵字
    第五五一七號卷第十九頁反面、第二十五頁反面及第二十六頁正面）。惟觀諸卷
    附之證人丙○○所使用之0000000000門號與被告所使用之00000
    00000門號之通聯紀錄整理表（見九十二年度偵緝字第一八０號卷第三六頁
    以下），除九十一年五月份係證人丙○○主動聯絡被告較多次外，同年六月至八
    月間均係被告主動聯絡證人丙○○較多次，另同年九月間則是發受話次數相等，
    是證人丙○○證稱大部份均由伊以手機主動聯絡被告，被告打予伊電話較少等情
    ，即與事實不符，且縱證人丙○○與被告之通聯頻繁，然證人丙○○與被告係熟
    識之朋友，渠等聯絡頻繁亦與常理相符，亦無從因此推論出被告有販賣毒品予證
    人丙○○之行為。
  (四)又證人丙○○於警詢時證稱：伊的妻子丁○○曾有幾次隨伊前往向被告購買毒品
    等語（見警卷第十頁正面）；於偵查中證稱：被查扣之電子秤是防止被人家騙，
    怕重量不夠，不是用來販毒用的，伊太太知道此事，伊太太只知道伊去找被告，
    但沒告訴她伊去找被告是要買毒品等語（見九十一年度偵字第五五一七號卷第十
    八頁反面）；於本院審理時結證稱：交易毒品還有伊太太丁○○知道，伊要出門
    時會告訴她伊要去拿東西，伊確定她知道伊要去拿毒品，有帶丁○○去被告家拿
    毒品，大約兩次左右，伊那時開車去，丁○○都在車上，沒有下車，伊叫她不要
    下車，電子磅秤是伊為了怕被騙，回家後再秤等語（見本院卷第七九頁及第八０
    頁）。證人丁○○於偵查中證稱：伊是後來才知道丙○○向被告買毒品，每次丙○○去找被告後回來就有毒品，丙○○常去找被告，伊沒注意丙○○是去向被告
    買毒品，伊有親眼看見丙○○拿錢去給被告，被告偷偷塞一包東西在丙○○手中
    ，那是最後伊知情的時候，丙○○毒癮一發作就叫伊陪他去找被告等語（見九十
    一年度偵字第五五一七號卷第二十一頁正面及第四十二頁正面）；於本院審理時
    結證稱：伊後來才知道丙○○有在施用毒品，丙○○買毒品之前，說他要去找被
    告，丙○○沒有說他要買毒品，丙○○買毒品時，有時帶伊去，伊沒有看到丙○○與被告間的動作，伊都在外面等，丙○○被查獲時有電子秤是因為他怕被騙，
    電子秤用來秤重，伊看過丙○○毒品買回來後，用電子秤秤的，再打電話給賣主
    說重量沒有差，丙○○有時回來會秤，有時不會秤，伊確實有看到丙○○使用電
    子秤等語（見本院卷第五一頁至第五四頁）。是關於證人丙○○是否曾告訴證人
    丁○○其係向被告購買毒品，及證人丁○○是否曾親眼目擊證人丙○○與被告交
    易毒品等情，渠等二人之陳述已見矛盾，而互不相符；另按諸一般觀念，於買賣
    毒品之情形，電子磅秤應屬販毒者備為秤量之器物，購買毒品者如欲確認重量，
    衡情自應於買賣當場為之，否則如不於當場確認，返家後始自行秤量，縱有不足
    之情形，賣方不予承認，亦難以再事爭執，則證人丙○○及證人丁○○關於證人
    丙○○遭扣案之電子磅秤之用途之證詞，亦與常理有違，渠等二人之證詞是否與
    事實相符，即屬可疑。
  (五)再證人丙○○於偵查中證稱：戊○○可以證明伊向被告買毒品，因伊有託他載伊
    去找被告過，他當場有目擊伊拿錢予被告等語（見九十一年度偵字第五五一七號
    卷第十九頁正面）；於本院審理時結證稱：伊與被告交易毒品時，戊○○看過，
    通常都是他載伊去的，白天、晚上都有，如果他沒有空，都是伊自己騎機車去，
    伊有跟戊○○說伊要去跟被告買毒品等語（見本院卷第七八頁）。證人戊○○於
    偵查中結證稱：伊不認識被告，只知道被告綽號叫保樹，是丙○○常託伊載他去
    找被告，約共五、六次，時間在去年（即九十一年）年初，去時伊都在外面等，
    有時他們會在被告家騎樓交易，都是丙○○拿錢給被告，但伊起先不知道是要去
    買毒品，是之後才知道的，起先丙○○只是向伊說要拿錢給被告，伊曾經看見過
    被告拿一包東西給丙○○，伊是在車上看到的，伊後來有問丙○○，丙○○才對
    伊說是買毒品，伊曾在車上問丙○○，說去找被告做什麼，他就把毒品拿在他手
    上並說去買毒品，丙○○手上拿的東西是一個小袋子，內裝白色粉末等語（見九
    十一年度偵字第五五一七號卷第四十一頁）；於本院審理時結證稱：丙○○與伊
    是朋友關係，起初伊不知道丙○○有施用毒品，後來丙○○好幾次拜託伊載他去
    萬丹找朋友，因為丙○○本身沒有汽車只有機車，丙○○當時住在竹田鄉○○○○道從竹田鄉騎機車到萬丹要多久時間，伊沒有親眼目擊丙○○向甲○○買毒品
    ，伊都在外面等沒有進去，且伊不認識被告，伊是在九十一年與丙○○認識，伊
    只記得在晚上載丙○○去的，丙○○向被告買毒品時，伊都在車內，不知道被告
    有無看到伊，伊載丙○○去萬丹找被告，都是同一個房子等語（見本院卷第五五
    頁及第五六頁）。是證人丙○○雖證稱證人戊○○有目擊伊與被告交易毒品，然
    證人戊○○則證稱伊沒有親眼目擊丙○○向甲○○買毒品，則證人丙○○此部份
    之證詞是否真與事實相符亦有可疑，尚難以證人丙○○與證人戊○○此部份之證
    詞採為對被告不利認定之依據。
  (六)至證人廖建宇於偵查中結證稱：在去年（即九十一年）在潮州鎮內某撞球場內，
    伊有看到丙○○拿一包東西給被告，那是一包小小的袋子，內裝有結晶體，伊用
    看的認為那是毒品，伊只有看到那一次等語（見九十二年度偵緝字第一八０號卷
    第二十四頁）；於本院審理時結證稱：有一次丙○○打電話給伊，他到潮州兔寶
    寶撞球場找伊，丙○○在那時才認識被告，伊在打球時，有看到被告拿一千元給
    丙○○，丙○○就拿一包夾鏈袋給被告，但伊不知道被告拿錢給丙○○做什麼，
    伊看到夾鏈袋裡面裝著結晶體，大概是在九十一年間之事，那時丙○○已經出獄
    ，伊之前有吸食安非他命，所以伊看得出來是安非他命，伊當兵時放假都會去找
    被告，有時會看到丙○○自己來到被告家，被告拿錢給丙○○，丙○○說等一下
    ，他要出去，之後丙○○回來就拿一包東西給被告，大約在九十一年之事，伊不
    確定被告與丙○○在交易毒品，渠等不是一手交錢，一手交貨，通常是被告拿錢
    給丙○○，丙○○出去後再回來，伊之前有吸食安非他命是向一個叫雄仔買的，
    伊曾經與被告在被告家吸安，伊沒有注意被告吸安有無特別習慣，也不知道被告
    毒品來源，每次丙○○來時，被告都會拿錢給丙○○，被告如果身上沒錢，還會
    向伊借錢，伊借錢給被告時，沒有問被告為何拿錢給丙○○，只知道被告拿錢給
    丙○○，丙○○就拿東西給被告，被告有提過他與丙○○合夥買毒品，不是每次
    都告訴伊，有說過一、二次，被告在伊入獄之前有找伊合夥買毒品，伊出獄後就
    沒碰毒品，伊在放假找被告時，常常遇到丙○○，有一次看過被告沒給錢，丙○○直接給他一包東西情形，被告好像欠丙○○幾千元，伊不知道被告何時欠的等
    語（見本院卷第九二頁至第九八頁）。且被告復欠證人丙○○數千元，亦據證人
    丙○○證稱明確（見本院卷第八二頁），是被告辯稱其係與證人丙○○合資購買
    毒品，並與證人丙○○對分毒品，即屬有據。
  (七)末按證人之個人意見或推測之詞，除以實際經驗為基礎者外，不得作為證據，刑
    事訴訟法第一百六十條定有明文。則證人雷武君於偵查中結證稱：被告使用毒品
    非常奢侈，一般均會把殘渣袋內之毒品刮乾淨，但被告殘渣袋每個剩下毒品都還
    可以吸一到二次，將查扣殘渣袋所剩毒品秤尚有五、六克左右，被告是替上游毒
    販來轉賣毒品，現毒品市價非常高，以被告年紀不可能持有那麼多毒品，也不可
    能隨時都有毒品，被告之前有吸安非他命前科，照伊剛所述殘渣袋情況看來，表
    示被告應有充足毒品可供吸食等語（見九十一年度偵字第五五一七號卷第二十頁
    ），係屬其個人意見及推測之詞，其並未親自見聞被告有任何販賣毒品之行為，
    自難以其證詞採為對被告不利認定之依據。
五、按刑事訴訟法第三百零二條第一款規定：案件曾經判決確定者，應諭知免訴之判
    決，此一事不再理之原則，係指同一案件曾經有實體上之確定判決，其犯罪之起
    訴權業已消滅，不得再為訴訟之客體，即被告應否受刑事制裁，即因前次判決而
    確定，不能更為其他實體上裁判。經查，被告於九十二年四月二十四日在其住處
    遭查獲之安非他命二十四包（毛重四七三點六公克），已經本院九十二年度易字
    第五二六號刑事判決認定為被告施用第二級毒品安非他命所持有之物，並已於九
    十二年十月七日確定，有本院九十二年度易字第五二六號刑事判決（見本院卷第
    六六頁至第六八頁）及臺灣高等法院被告全國前案紀錄表各一份在卷足憑，自不
    得再將該等安非他命採為認定被告販賣毒品之依據。又本件被告被訴販賣毒品之
    時間為九十一年五月間某日起，至同年九月二十七日十七時許止，而公訴人所提
    出之監聽資料之監聽時間為九十二年四月十六日及同年月二十三日（見九十二年
    度偵字第三０二四號卷第十八頁及至第二十頁），與被告被訴販賣毒品之時間無
    涉，亦無從採為認定被告販賣毒品之依據。
六、綜上所述，本件公訴人所指各端，證人丙○○、證人丁○○及證人戊○○之證述
    相互矛盾已屬可疑，證人雷武君之證述係屬其個人意見及推測之詞，扣案夾鏈袋
    非被告販賣毒品所用，另通聯紀錄及監聽資料亦無法證明被告有販賣毒品之行為
    ，既無一足資證明被告有販賣毒品之行為，復查又無其他積極、確切之證據足以
    證明被告涉有公訴意旨所指之犯行，要屬不能證明其犯罪，揆諸前揭說明，自應
    為無罪之諭知。
據上論斷，應依刑事訴訟法第三百零一條第一項，判決如主文。
本案經檢察官盧明軒到庭執行職務。
中      華      民      國      九十三      年      十      月    七    日
                                      臺灣屏東地方法院刑事第六庭
                                          審判長法  官  石家禎
                                                法  官  許心
                                                法  官  林家聖
右正本證明與原本無異。
如不服本判決應於收受本判決送達後十日內向本院提出上訴書狀，其未敘述上訴理由
者，並得於提起上訴後十日內向本院補提理由書狀（均須按他造當事人之人數附繕本
 ）「切勿逕送上級法院」
                                                書記官   唐淑嫻
中    華      民      國      九十三      年      十      月    七    日
